【裁判字號】    92,上訴,2869
【裁判日期】    921231
【裁判案由】    強盜
【裁判全文】
臺灣高等法院刑事判決                          九十二年度上訴字第二八六九號
    上  訴  人
    即  被  告  丙○○
    指定辯護人  本院公設辯護人  甲○○
右上訴人因強盜案件，不服臺灣板橋地方法院九十二年度訴字第一一五八號，中華民
國九十二年七月二十八日第一審判決（起訴案號：臺灣板橋地方法院檢察署九十二年
度偵字第八０四七號），提起上訴，本院判決如左：
    主  文
原判決撤銷。
丙○○竊盜，因脫免逮捕，而當場施以強暴，累犯，處有期徒刑伍年貳月。
    事  實
一、丙○○前曾於民國八十四年間，因違反麻醉藥品管理條例及肅清煙毒條例案件，
    經台灣板橋地方法院分別判處有期徒刑三年二月及四月，並定應執行刑有期徒刑
    三年四月，於八十七年十一月二十五日執行完畢。猶不知悔改，於九十一年十二
    月二十三日上午八時四十分許，與真實姓名年籍不詳綽號「老四」之成年男子，
    基於共同意圖為自己不法所有之犯意聯絡，由丙○○騎乘其所有車牌號碼為ＸＮ
    Ｇ─四七八號之機車，搭載「老四」，行經台北縣板橋市○○街三十三號前，趁
    乙○○疏未注意之際，丙○○將機車停靠在乙○○所有停放於路邊之大貨車旁，
    與「老四」共同開啟貨車車門，竊取乙○○置放於該大貨車上之電鑽盒，得手後
    ，將該電鑽盒放置於其所騎乘機車之腳踏墊上，正欲離去之際，為乙○○察覺有
    異，乃上前自丙○○之機車後座拉下「老四」，並與「老四」發生拉扯，丙○○
    為使「老四」順利掙脫，意另行起意，先騎乘機車向前至不遠處之大東街口，即
    當場迴轉至乙○○之大貨車旁衝撞乙○○，然乙○○並未因此放手，並將「老四
    」拉至其大貨車後方，丙○○即接續衝撞乙○○，以此方式當場施以強暴，乙○
    ○遭接續兩次之衝撞後倒地，「老四」即趁隙自乙○○手中鬆脫，跨上丙○○之
    前開機車，改由「老四」騎車附載丙○○，此時乙○○已自地上爬起，強力拉下
    後座之丙○○，並與丙○○發生扭打，嗣為趕至現場之員警當場制止逮捕，「老
    四」則趁隙逃逸。
二、案經被害人乙○○訴由台北縣政府警察局板橋分局報請台灣板橋地方法院檢察署
    檢察官偵查起訴。
    理  由
一、訊據上訴人即被告丙○○於本院準備程序坦承於前揭時、地騎乘機車搭載綽號「
    老四」之成年男子，竊取告訴人乙○○置於貨車上之電鑽盒，乙○○發覺後，與
    「老四」發生拉扯，其騎乘機車離開至大東街口後，有再折回現場之事實，惟矢
    口否認有與「老四」共同竊盜及意圖脫免共犯「老四」遭逮捕，騎乘機車衝撞乙
    ○○之準強盜犯行，辯稱：其與「老四」騎機車停在貨車旁，「老四」打開貨車
    車門，拿了電鑽盒，其問「老四」要做什麼，「老四」叫其不要說話，並無與「
    老四」共同竊盜，嗣「老四」之行為遭乙○○發現，乙○○捉住「老四」身體，
    致「老四」跌下來，其緊張逃走，但到了大東街口，因前面有人與貨車擋路，才
    迴轉至原地，並因緊張不小心撞及乙○○，其非為脫免「老四」遭逮捕，而折回
    現場衝撞乙○○云云。
二、經查：
  (一)被告右揭犯罪事實，業據告訴人乙○○於本案警詢及原審法院九十二年度易字第
    一四五號被告竊盜案件調查時均證稱：九十一年十二月二十三日上午八時四十分
    許，在板橋市○○街三十三號前，其見二人坐於機車上，由騎車之人 (即本案被
    告)打開貨車車門，竊取車內之電鑽盒，其即上前將後座的人 (即「老四」)拉下
    來，發生拉扯，被告騎機車向前一段距離後，再繞回來自其後面衝撞，欲使「老
    四」脫免逮捕，其未被撞倒，繼續把「老四」拖到貨車後方，被告又接續第二次
    騎機車衝撞而來，撞及其腳部，使其往前趴下，「老四」趁機爬起來換手騎被告
    之機車，由被告改坐後座，其又上前把後座的被告抓下來，機車倒地滑行五台尺
    ，「老四」起身逃走，機車留在現場等情節綦詳（見偵字第八二八號案卷第七頁
    反面、第八頁及原審法院九十二年度易字第一四五號影印卷第十九頁），復有台
    北縣政府警察局贓物認領保管單在卷可憑，告訴人乙○○前後二次證述之情節均
    屬一致，其與被告素不相識，亦無怨隙，且係當場逮捕被告，應無誣攀被告之理
    ，其證述自屬可採。
  (二)被告雖以前詞置辯，惟：
  (1)被告於警詢時已自承，與友人「老四」在板橋竊取電鑽，因乙○○將電鑽盒放在
    駕駛座前，乃趁乙○○離開時，開啟車門，拿取電鑽盒等情 (見偵字第八二八號
    案卷第四頁反面)，於檢察官偵訊時亦供承：「 (九十一年十二月二十三日早上
    八時四十分許，你有無在板橋市○○街三十三前，與綽號「老四」者竊取大貨車
    上之電鑽盒？)有，是「老四」拿的，我騎車載他。」等語 (見同前偵查卷第二
    十一頁反面)，再佐以，告訴人乙○○亦指稱係由騎車之人即被告，打開其貨車
    車門而竊取電鑽盒等情，而共同正犯之意思聯絡，不限於事前有所協議，其於行
    為時，基於相互之認識，以共同犯罪之意思參與者，其表示之方法，亦非以明示
    為必要，即相互間有默示之合致者，亦無礙於共同正犯之成立 (最高法院七十三
    年台上字第一八八六號、七十三年度台上字第二六一六號判例意旨參照)，本院
    衡諸，被告騎乘機車搭載「老四」，停於他人貨車旁，打開車門，竊取車內電鑽
    盒，並將得手之電鑽盒，置放於其所騎乘機車之腳踏墊上，縱於案發當日與「老
    四」無竊盜之事前協議，然其於行為時之行為表現，已足認係基於相互之認識，
    而有以共同犯罪之意思參與竊盜犯行，就竊盜部分，自應與「老四」論以共同正
    犯，被告辯稱其與「老四」無共同竊盜之犯意聯絡及行為分擔，自不足採。
  (2)被告於竊盜共犯「老四」遭被害人發現而發生拉扯之際，另當場將機車迴轉至案
    發現場一節，亦為被告所不否認，被告既已騎乘機車至大東街口，依一般經驗法
    則，其等之竊盜犯行，已遭察覺，同夥「老四」並遭失主捉住，被告當遠離現場
    以免遭到逮捕，然被告悖於常情，竟無懼於現場因乙○○與「老四」發生拉扯已
    然聚集之人潮，復迅速迴轉返回竊盜現場，騎機車接續衝撞告訴人乙○○，顯然
    係為使共犯「老四」順利掙脫逃逸，故被告辯稱係緊張而不慎撞及告訴人乙○○
    云云，與常情不合，不足採信。又被告為脫免共犯「老四」遭乙○○逮捕，而當
    場以機車衝撞乙○○，要屬當場臨時起意而為，此部分行為，已超越共犯「老四
    」原竊盜之計畫範圍，而為「老四」所難預見，故就準強盜罪部分，被告與「老
    四」間，尚難認有犯意聯絡及行為分擔，附此敘明。
  (三)綜上，被告所辯，係事後卸責之詞，無足憑採，本件罪證明確，應予依法論科。
三、核被告所為，係犯刑法第三百二十九條之準強盜罪。被告前曾於八十四年間，因
    違反麻醉藥品管理條例及肅清煙毒條例案件，經台灣板橋地方法院分別判處有期
    徒刑三年二月及四月，並定其應執行之刑有期徒刑三年四月確定，於八十七年十
    一月二十五日執行完畢，五年以內再犯本件有期徒刑之罪，有本院被告全國前案
    紀錄表在卷可稽，其於有期徒刑執行完畢，五年以內再犯本件有期徒刑以上之罪
    ，為累犯，依刑法第四十七條規定加重其刑。
四、原審認被告罪證明確，而予論罪科刑，固非無見，惟被告與「老四」間關於竊盜
    部分，雖有意思聯絡及行為之分擔，而為共犯，然本件係為脫免「老四」遭乙○
    ○逮捕，而當場以機車衝撞乙○○，此部分要屬被告當場臨時起意而為，故就準
    強盜罪部分，被告與「老四」間，尚難認有犯意聯絡及行為分擔，原判決認被告
    與「老四」就準強盜罪部分，亦論以共犯，於法亦有未合。被告上訴否認準強盜
    犯行，指摘原判決不當，固無理由，然原判決既有前揭可議之處，自應由本院將
    原判決予以撤銷改判，爰審酌被告為貪圖私利，竟竊取他人財物，復為脫免逮捕
    ，而駕車衝撞被害人，危害社會治安，並參酌其犯罪手段、所生危害及犯罪後否
    認犯行等一切情狀，量處有期徒刑五年二月，以示懲儆。
五、被告經合法傳喚，無正當理由，未於審判期日到庭，爰不待其陳述，逕行判決。
據上論斷，應依刑事訴訟法第三百七十一條、第三百六十九條第一項前段、第三百六
十四條、第二百九十九條第一項前段、刑法第三百二十九條、第三百二十八條第一項
、第四十七條，判決如主文。
本案經檢察官覃正祥到庭執行職務。
中      華      民      國    九十二    年     十二     月    三十一    日
                                  審判長法  官  蔡  秀  雄
                                        法  官  趙  功  恆
                                        法  官  蘇  素  娥
右正本證明與原本無異。
如不服本判決，應於收受送達後十日內向本院提出上訴書狀，其未敘述上訴之理由者
並得於提起上訴後十日內向本院補提理由書（均須按他造當事人之人數附繕本）。
                                        書記官  何  閣  梅
中      華      民      國    九十二    年     十二     月    三十一    日
附錄：本案論罪科刑法條全文
中華民國刑法第三百二十九條
(準強盜罪)
竊盜或搶奪，因防護贓物、脫免逮捕或湮滅罪證，而當場施以強暴脅迫者，以強盜論
。
中華民國刑法第三百二十八條
意圖為自己或第三人不法之所有，以強暴、脅迫、藥劑、催眠術或他法，至使不能抗
拒，而取他人之物或使其交付者，為強盜罪，處五年以上有期徒刑。
以前項方法得財產上不法之利益或使第三人得之者，亦同。
犯強盜罪因而致人於死者，處死刑、無期徒刑或十年以上有期徒刑；致重傷者，處無
期徒刑或七年以上有期徒刑。
第一項及第二項之未遂犯罰之。
預備犯強盜罪者，處一年以下有期徒刑、拘役或三千元以下罰金。


司法院資訊處製作；財團法人民間司法改革基金會備份。
